臺灣嘉義地方法院刑事判決　　　　　　 96年度交簡上字第9號
上　訴　人　臺灣嘉義地方法院檢察署檢察官
被　　　告　乙○○
上列上訴人因被告公共危險等案件，不服本院中華民國九十五年
十二月二十日九十五年度嘉交簡字第六二一號第一審簡易判決（
聲請簡易判決處刑書案號：九十五年度偵字第七五一二號），提
起上訴，本院管轄之第二審合議庭判決如下：
    主  文
上訴駁回。
    事  實
一、乙○○受僱於址設台南縣後壁鄉長短樹一號芳榮碾米廠載運
    稻穀，平日以駕駛公司之自用大貨車載運稻穀為業，駕駛為
    其附隨業務。乙○○明知飲酒後駕駛動力交通工具操控能力
    降低，不能安全駕駛交通工具，仍於民國九十五年九月十七
    日下午五時四十分許，飲用啤酒約五瓶後，猶駕駛車號LR─
    0817號自小客車由台南縣後壁鄉往嘉義縣鹿草鄉方向行駛，
    途經嘉義縣鹿草鄉三角村一七二號前時，本應注意車前狀況
    並隨時採取必要之安全措施，而當時情形天候晴，日間自然
    光線，柏油路面乾燥無缺陷，無障礙物，視距良好，並無不
    能注意之情事，乙○○竟疏未注意車前狀況並隨時採取必要
    之安全措施，復因酒後駕車影響其駕駛能力與閃避路上小狗
    ，不慎先撞及甲○○所有停放路旁車號TK─7745號自小客車
    ，再撞上甲○○已發動尚未起步車號FYS─556號重型機車，
    致甲○○人車倒地，受有頭皮撕裂傷三公分、左肩挫傷、左
    髖部挫傷等傷害，經警到場處理測得乙○○呼氣酒精濃度值
    為1.15MG/L。
二、案經甲○○訴由嘉義縣警察局水上分局移送臺灣嘉義地方法
    院檢察署檢察官偵查起訴。
    理  由
一、按被告以外之人於審判外之陳述，經當事人於審判程序同意
    作為證據，法院審酌該言詞陳述或書面陳述作成時之情況，
    認為適當者，亦得為證據。當事人、代理人或辯護人於法院
    調查證據時，知有第一百五十九條第一項不得為證據之情形
    ，而未於言詞辯論終結前聲明異議，視為有前項之同意，刑
    事訴訟法第一百五十九條之五定有明文。查本件認定事實所
    引用之證據方法（包括證人之證述及司法警察調查筆錄、酒
    精濃度測試紀錄、測試觀察紀錄表、事故現場圖、事故調查
    報告表、自首調查報告、診斷證明書等證據），業經本院於
    審理時告以要旨並提示予被告乙○○表示無意見，揆諸前揭
    說明，可認為同意作為證據；而本院審酌該陳述作成時之情
    況，並無顯不可信之情狀，本院審酌予以採納之，無礙被告
    於程序上之彈劾詰問權利，認前開傳聞證據合於刑事訴訟法
    第一百五十九條之二、之四、之五等規定，因而具備證據能
    力，合先敘明之。
二、上揭被告未注意車前狀況且酒後駕車肇事致甲○○受傷乙情
    ，業據被告坦承不諱，並經告訴人甲○○於警詢、偵查中指
    訴綦詳，核與證人沈天有於警詢時證述情節相符，復有道路
    交通事故現場圖、道路交通事故調查報告表（一）（二）各
    一份、現場照片十二幀在卷可證，且被告於肇事後經警測試
    其呼氣酒精濃度高達1.15MG/L，有卷附嘉義縣警察局道路交
    通事故當事人酒精測定紀錄表可佐。此外，告訴人甲○○確
    係因本件車禍受有「頭皮撕裂傷三公分、左肩挫傷、左髖部
    挫傷」等傷害，有長庚紀念醫院嘉義分院診斷證明書一紙在
    卷可稽；是被告於前揭時地，酒後駕車未注意車前狀況，撞
    及TK─7745號自小客車，再撞及甲○○與FYS─556號重型機
    車，致甲○○受有前揭傷害等情，要無疑義。
三、次按刑法上所謂業務，係指以反覆同種類之行為為目的之社
    會活動而言，至於其報酬之有無，是否以營利為目的，均非
    所問，只須其具有反覆繼續性，即屬之。行為人既以反覆駕
    駛車輛之行為從事社會活動，不論其係駕駛自用或其他種類
    車輛，亦不問其駕車之目的為何，均不失為業務上行為之性
    質（最高法院八十一年度台上字第八五號、第一二二四號，
    八十九年度台上字第六七七四號，九十年度台非字第三四一
    號刑事判決參照）。查被告乙○○受僱於址設台南縣後壁鄉
    長短樹一號芳榮碾米廠載運稻穀，平日以駕駛公司之自用大
    貨車載運稻穀為業等情，業據被告於本院書記官電話詢問及
    原審審理時供承在卷，復有本院公務電話紀錄一紙可參，至
    被告於本院審理時雖改稱其係負責處理碾米廠機器，並非載
    運稻穀云云，然其前於九十五年十一月二十二日本院書記官
    電話洽詢及九十五年十一月二十九日原審法官訊問時均陳述
    明確，且均針對問題切題回答，並無答非所問或不瞭解問題
    本旨之情，其陳述之真誠信、憑信性均無可疑，應屬可信，
    至其於本院審理時翻異前詞，顯係瞭解此牽涉普通過失與業
    務過失之差別，為圖卸責而改稱並非以駕駛為業，是被告於
    本件肇事時，擔任碾米廠載運稻穀司機一職，以駕駛為業，
    應堪認定。
四、再按飲用酒類或其他類似物後，其吐氣所含酒精濃度超過每
    公升零點二五毫克或血液中酒精濃度超過百分之零點零五以
    上者，不得駕車；汽車駕駛人應注意車前狀況及兩車併行之
    間隔，並隨時採取必要之安全措施，道路交通安全規則第一
    百十四條第二款、第九十四條第三項定有明文。被告係考領
    有職業貨車駕駛執照之人，此有卷附證號查詢汽車駕駛人資
    料之記載可據，並為其於本院審理時自承，是其對於應遵守
    上開規定自應知之甚稔，且依卷附之道路交通事故調查報告
    表所載，本件肇事當時係天候晴、日間自然光線、柏油路面
    乾燥、無缺陷、無障礙物、視距良好等情，則被告並無不能
    注意之情事，詎仍疏未注意上開規定，因而肇事，致告訴人
    甲○○受有上述傷害，足見被告於本件車禍確有違反上述交
    通安全規則至明，又告訴人因本件車禍受有上開傷害，已如
    前述，被告過失行為與告訴人之受傷結果間，顯具有相當因
    果關係。再依前述，本件肇事時被告為碾米廠載運稻穀之司
    機，足見駕駛自用大貨車屬於被告之業務，是被告自應負較
    高之注意義務，其於下班後駕駛自用小客車肇事，該駕駛仍
    屬繼續反覆同種類之駕駛行為，屬駕駛之業務上行為性質，
    由於其過失行為，發生致人受傷之結果，仍應負業務過失傷
    害之責。綜上，本件事證明確，被告酒後駕車及業務過失傷
    害犯行，均堪以認定。
五、核被告所為，係犯刑法第一百八十五條之三之服用酒類不能
    安全駕駛動力交通工具而駕駛之公共危險罪、第二百八十四
    條第二項前段之業務過失傷害罪。檢察官認被告係犯刑法第
    二百八十四條第一項前段過失傷害罪，尚有未洽，惟其基本
    社會事實同一，應予變更聲請簡易判決處刑法條。又被告酒
    醉駕車，因而致人受傷，就業務過失傷害部分，應依道路交
    通管理處罰條例第八十六條第一項之規定，加重其刑至二分
    之一。被告所犯上開罪名間，犯意各別，行為互異，犯罪構
    成要件亦不同，應予分論併罰。
六、原審以被告犯行罪證明確，依刑事訴訟法第三百條、道路交
    通管理處罰條例第八十六條第一項、刑法第一百八十五條之
    三、第二百八十四條第二項前段、第四十一條第一項前段、
    第二項、第五十一條第五款、刑法施行法第一條之一第一項
    、第二項之規定，逕以簡易判決判處被告公共危險部分有期
    徒刑二月、業務過失傷害部分有期徒刑四月，並均諭知如易
    科罰金以一千元折算一日之標準，暨定其應執行刑與易科罰
    金折算標準，經核其認事用法均無違誤，上訴人即檢察官循
    告訴人聲請上訴意旨以被告並未與告訴人和解，賠償損害，
    原審量刑過輕，指摘原判決不當，請求撤銷改判云云。惟按
    刑之量定，係實體法上賦予法院得為自由裁量之事項，倘其
    未有逾越或濫用法律所規定裁量之外部及內部性界限，並符
    合法規範之體系及目的，遵守一般有效之經驗及論理法則，
    即不得任意指為違法（最高法院七十五年台上字第七○三三
    號判例參照）。原審基於調查審理所認定之事實，斟酌被告
    品行、犯罪之動機、目的、手段、所生損害等一切情狀而為
    量刑，並依刑法第五十七條所定各款犯罪情狀之規定，在法
    定刑度內而為量刑，妥適反應其所認定之犯罪事實與全案情
    節，尚無失出，上訴人上訴意旨指摘原審量刑過輕，自無理
    由，應予駁回。
七、至被告雖於原審判決後與告訴人甲○○達成和解，然被告於
    八十五年間曾因業務過失致人於死遭判處有期徒刑九月，緩
    刑三年，雖緩刑期滿未經撤銷，惟被告前次過失致人於死案
    件，本應知悉安全駕駛之重要，惟本件車禍肇事被告除未注
    意車前狀況外，竟酒後為駕駛行為，且其酒測值高達1.15MG
    /L，顯見被告對用路人及其本身可能造成之危害並不重視，
    漠視、罔顧他人法益，顯無真摯悔悟之心，本院認其所受宣
    告之刑，並非以暫不執行為適當，而不宜為緩刑之諭知，併
    此敘明。
據上論斷，應依刑事訴訟法第四百五十五條之一第一項、第三項
、第三百六十八條，判決如主文。
本案經檢察官蔡彥守到庭執行職務。
中　　華　　民　　國　　96　　年　　3 　　月　　30　　日
                  刑事第一庭  審判長法  官  許進國
                                    法  官  蔡廷宜
                                    法  官　黃琴媛
上列正本證明與原本無異。
本件不得上訴。
中　　華　　民　　國　　96　　年　　3 　　月　　30　　日
                                　　書記官　李彩娥
